---
title: "Clase 4"
author: "Pachá"
date: "June 19, 2016"
output: html_document
---

```{r setup, include=FALSE}
knitr::opts_chunk$set(echo = TRUE, cache = TRUE, message = FALSE, warning = FALSE)
library(ggplot2)
library(GGally)
library(ggfortify)
library(XLConnect)
```

# Ejercicio 1

En base a lo ya hecho con la base de datos *Swiss* (clase 2):

* Graficar las correlaciones
* Hacer una regresión de **fertilidad** versus **agricultura**
* Hacer una regresión de **fertilidad** versus todas las demás variables
* ¿Por qué cambia el signo del beta de **agricultura**?
* Crear una variable $z=agricultura+educación$ y repetir la regresión anterior ¿Qué ocurre?

## Correlaciones
```{r swiss1, fig.width=8, fig.height=8}
source("ggally_mod.R")

ggpairs(swiss,
        lower=list(continuous=wrap("smooth", colour="blue")),
        diag=list(continuous=wrap("barDiag", fill="blue")),
        upper=list(continuous=cor_fun))
```

## Fertilidad versus agricultura
```{r swiss2}
summary(lm(Fertility ~ Agriculture, data = swiss))
```

## Fertilidad versus todas las demás variables
```{r swiss3}
summary(lm(Fertility ~ . , data = swiss))
```

## Variables irrelevantes
```{r swiss4}
swiss$z <- swiss$Agriculture + swiss$Education
summary(lm(Fertility ~ . , data = swiss))
```

# Ejercicio 2

Suponga que le encargan un estudio del rendimiento (ahorro de combustible) de distintos vehículos. La base de datos *mtcars* provee información de vehículos automáticos y mecánicos.

En base a esto responda

1. ¿Es la transmisión manual mejor que la automática en cuanto a kilómetros por litro?
2. ¿Cuál es la diferencia en kilómetros por litro entre vehículos mecánicos y automáticos?

# Desarrollo ejercicio

Primero veamos la ayuda y los datos

```{r mtcars1}
#help(mtcars) esto se escribe directamente
data(mtcars)
head(mtcars)
```

Los datos están expresados en millas, galones y libras. Hay que convertir las unidades
```{r mtcars2}
mtcars$mpg = mtcars$mpg * (1.609344/3.7854118)
mtcars$qsec = mtcars$qsec/1.609344
mtcars$wt = mtcars$wt*(0.45359237/1000)
```

Hay poca información de *vs* pero [stackoverflow](http://stackoverflow.com/questions/18617174/r-mtcars-dataset-meaning-of-vs-variable) da información al respecto. Se trata del tipo de motor.

Las variables categóricas se pueden arreglar e incorporar una etiqueta (será útil para graficar)
```{r mtcars3}
mtcars$cyl<-factor(mtcars$cyl)
mtcars$vs<-factor(mtcars$vs, levels=c(0, 1), labels=c("motor S", "motor V"))
mtcars$am<-factor(mtcars$am, levels=c(0, 1), labels =c("automatico", "manual"))
mtcars$gear<-factor(mtcars$gear)
mtcars$carb<-factor(mtcars$carb)
```

## Probando modelos

$$Modelo 1:\: MPG_i = \beta_0 + \beta_1 CYL_i + \beta_2 DISP_i + \beta_3 HP_i + \beta_4 QSEC_i + \beta_5 VS_i + \beta_6 AM_i + \beta_4 GEAR_i + \beta_4 CARB_i + \varepsilon_i$$

$$Modelo 2:\: MPG_i = \beta_0 + \beta_1 AM_i + \varepsilon_i$$

$$Modelo 3:\: MPG_i = \beta_0 + \beta_1 AM_i + \beta_2 WT_i + \varepsilon_i$$

$$Modelo 4:\: MPG_i = \beta_0 + \beta_1 AM_i + \beta_2 WT_i + \beta_3 (AM_i\times WT_i) + \varepsilon_i$$

```{r mtcars4}
fit1<-lm(mpg~., data=mtcars)
fit2<-lm(mpg~am, data=mtcars)
fit3<-lm(mpg~am+wt, data=mtcars)
fit4<-lm(mpg~am*wt, data=mtcars)
summary(fit1)
summary(fit2)
summary(fit3)
summary(fit4)
```

El primer modelo es tal que al 95% de confianza ningún beta es estadísticamente significativo.

El segundo modelo es intentar resolver el problema limitandose al caso univariado. *am(manual)* tiene un beta igual a 3.08, lo que quiere decir que un vehículo manual rinde, en promedio, 3.08 kilómetros adicionales por litro ¿Qué pasaría si esto se expresa en mpg?. It shows significant difference with p=0.000285.With 95% confidence, we can estimate that the actual difference between manual and automatic transmission motors is within range (3.64, 10.85).

Los modelos tres y cuatro son un caso bivariado. El cuarto modelo considera que las variables pueden estar correlacionadas, sin embargo el $R^2$ del cuarto modelo es más alto.

## Regresión usando ANOVA

ANOVA explica las fuentes de variabilidad. Para evaluar la interacción de `mpg` con las demás variables usamos lo siguiente:
```{r mtcars5}
analysis <- aov(mpg ~ ., data = mtcars) 
summary(analysis)
```


Estimaremos el siguiente modelo considerando directaente los datos de la tabla ANOVA:
$$
Modelo 5:\: MPG_i = \beta_0 + \beta_1 CYL_i + \beta_2 DISP_i + \beta_3 WT_i + \beta_4 AM_i + \varepsilon_i
$$
```{r mtcars6}
fit5 <- lm(mpg ~ cyl + disp + wt + am, data = mtcars)
summary(fit5)
```

Estimaremos el siguiente modelo considerando la significancia de las variables:
$$
Modelo 6:\: MPG_i = \beta_0 + \beta_1 CYL_i + \beta_2 WT_i + \beta_3 AM_i + \varepsilon_i
$$
```{r mtcars7}
fit6 <- lm(mpg ~ cyl + wt + am, data = mtcars)
summary(fit6)
```

¿Tiene sentido incluir la variable cuyo beta no es estadísticamente significativo? (en relación a los últimos dos modelos)

Para comparar los modelos vamos a testear si el modelo extendido (con una variable adicional) tiene mayor poder predictivo que el modelo reducido. La hipótesis nula es 
$$H_0: \beta_{\text{disp}} = 0$$ 
y el estadístico es 
$$F = \frac{(\text{SSE}_{\text{reduced}} - \text{SSE}_{\text{extended}})/(p-k)}{\text{SSE}_{\text{extended}}/(n-p-1)}$$
```{r mtcars8}
anova(fit6, fit5, test = "F")
```

$\Rightarrow$ no hay evidencia para decir que es preferible el modelo extendido.

¿Se puede descartar la variable *am* en el último modelo ya que el beta no es estadísticamente significativo? el test F entrega un valor p igual a $2.73\times 10^{-10}$, lo que va asociado el test $H_0: \vec{\beta} = \vec{0}$ e indica que se rechaza esta hipótesis nula.

Finalmente hay que observar los gráficos de residuos
```{r mtcars9}
autoplot(fit6, label.size = 3)
```

# Ejercicio 4

Reproducir la figura 13 del libro *Why Information Grows*. Luego realizar una regresión adecuada e interpretar.

# Desarrollo ejercicio

## Figure 13a. GDP per capita versus export diversity for year 2000.
```{r wig1}
data <- readWorksheetFromFile("year_2000_data.xlsx", sheet = "Sheet1", region = "A1:I125")
pal <- c("#c93845", "#a6b6b6", "#3ab6dc", "#28aa4d")

fig13a <- ggplot(data, aes(x = diversity, y = GDP_PC_PPP, fill = Group, size = I(Size))) +
  geom_point(shape = 21) +
  scale_y_log10() +
  labs(x = "Diversity\n (number of products exported, measured in standard deviations of world average)", 
       y = "GDP per capita (at power purchasing parity)") +
  scale_fill_manual(values = pal) +
  geom_smooth(method=lm, se=FALSE, show_guide=FALSE) 
fig13a
```

## Figure 13b. GDP per capita versus economic complexity for year 2000.

```{r wig2}
fig13b <- ggplot(data, aes(x = ECI, y = GDP_PC_PPP, fill = Group, size = I(Size))) +
  geom_point(shape = 21) +
  scale_y_log10() +
  labs(x = "Economic Complexity\n (measured considering the diversity of countries and the ubiquity of products they export)", 
       y = "GDP per capita (at power purchasing parity)") +
  scale_fill_manual(values = pal) +
  geom_smooth(method=lm, se=FALSE, show_guide=FALSE) 
fig13b
```

```{r wig3}
fit1 <- lm(GDP_PC_PPP ~ diversity, data)
fit2 <- lm(GDP_PC_PPP ~ ECI, data)
summary(fit1)
summary(fit2)
```

# Ejercicio 4

Usando la encuesta <a href="http://pachamaltese.github.io/analisis-de-datos-unab/laboratorios/laboratorio4/casen2013.dta.zip">CASEN 2013</a> estime un modelo log-lineal
$$ 
\log(y_i) = \beta_0 + \sum_{i=1}^n \beta_i x_i + \varepsilon_i
$$
que permita predecir el salario por hora de los profesionales chilenos de entre 35 y 45 años que tienen una jornada laboral de al menos 30 horas por semana.

Considere como regresores las variables:
 
* Sexo
* Experiencia laboral
* Si la persona reside en la Región Metropolitana
* Si la persona trabaja en la Administración Pública

Extienda los resultados de su regresión a la población del país.

# Desarrollo Ejercicio

```{r casen1}
#install.packages("foreign")
#install.packages("httr")
#install.packages("plyr")

library(foreign) #para leer archivos de Stata, SPSS, etc
library(httr) #permite descargar desde la web
library(plyr) #comandos útiles para bases de datos

###########################
# Diccionario de variables
###########################

# Lo primero es consultar el diccionario de variables donde aparece la explicación de los códigos y la naturaleza de las variables
# http://observatorio.ministeriodesarrollosocial.gob.cl/documentos/Libro_de_Codigos_Casen_2013_Base_Principal_Metodologia_Nueva.pdf

####################################
# Descargar y cargar base de datos
####################################

url <- "http://pachamaltese.github.io/analisis-de-datos-unab/laboratorio4/casen2013.dta.zip"
zip <- "casen2013.dta.zip"
dta <- "casen2013.dta"

if(!file.exists(zip)) {
  print("descargando")
  download.file(url, file, method="curl")
}

if(!file.exists(dta) & file.exists(zip)) {
  unzip(zip)
  casen <- read.dta(dta)
}

if(file.exists(dta)) {
  casen <- read.dta(dta)
}

####################################
# Limpiar datos y generar variables
####################################

# creo una copia que ahorrará tiempo si quiero retroceder algunos pasos
# o sea, si me equivoco vuelvo a ejecutar esta línea y la variable casen sigue intacta (ahorra tiempo)
data <- casen

# conservo en memoria únicamente las variables relevantes para la regresión
# para esto hay que consultar el diccionario de variables
keep <- c("expr", "yoprcor", "edad", "esc", "sexo", "region", "rama1", "o10")
data <- data[keep]

# veo el tipo de variables en memoria
str(data) #hay variables enteras, factores y numéricas 

# saco las filas que tengan celdas vacías (o sino habrá que hacer pasos adicionales al final)
data <- na.omit(data)

# hay que crear la variable "logaritmo del salario por hora"
# se consideran los datos de los trabajadores con jornada > 30 horas/semana
# para el cálculo hay que calcular 
# salario ($/mes) * 12 (meses/año) / jornada (horas/semana) * 52 (semanas/año)
data <- data[data$o10 > 30,]
data$WHP <- (data$yoprcor*12)/(data$o10*52)
data$logWHP <- log(data$WHP)

# conservo solo los datos que corresponden al tramo de edad entre 35 y 45 años
data <- data[(data$edad >= 35 & data$edad <= 45),]

# conservo solo los datos que corresponden al nivel de escolaridad pedido
# profesional en Chile = 5 años (o más) de educación superior
# entonces Experiencia Laboral = Edad - Años de Escolaridad ("esc") - 5 (duración mínima de estudios profesionales)
# la ecuación de arriba puede tomar valores negativos ya que hay personas en la encuesta que se encuentran estudiando 
# y trabajan part-time, realizan continuidad de estudios, tienen post-grado, etc. entonces hay que descartar esos casos
data$exp <- data$edad - data$esc - 5
data <- data[data$exp >= 0,]
data$exp2 <- (data$exp)^2

# hay que generar una variable binaria para cada región
# antes de hacer cualquier cosa veo como están asignados los niveles del factor región
levels(data$region)

# los nombres de los niveles contienen espacios, entonces asigno nombres simples
# (ver el excel que usé para hacer que el proceso sea eficiente)
data$region <- revalue(data$region, c("i. tarapaca"="r1",
                                      "ii. antofagasta"="r2",
                                      "iii. atacama"="r3",
                                      "iv. coquimbo"="r4",
                                      "v. valpara\xedso"="r5",
                                      "vi. o higgins"="r6",
                                      "vii. maule"="r7",
                                      "viii. biob\xedo"="r8",
                                      "ix. la araucan\xeda"="r9",
                                      "x. los lagos"="r10",
                                      "xi. ays\xe9n"="r11",
                                      "xii. magallanes"="r12",
                                      "metropolitana"="r13",
                                      "xiv. los r\xedos"="r14",
                                      "xv. arica y parinacota"="r15"))

# verifico que los nombres asignados a los niveles hayan cambiado
levels(data$region)

# para crear las variables binarias uso el comando for de manera que no hay que repetir el comando para cada región
for(i in unique(data$region)) {
  data[paste(i, sep="")] <- ifelse(data$region == i, 1, 0)
}

# hay que generar una variable binaria para cada industria (o rama)
# veo como están asignados los niveles del factor región
levels(data$rama1)

# aparece un nivel que corresponde a "sin clasificar" (nivel X), entonces debo sacar ese nivel y volver a definir los niveles
data<-data[data$rama1 != "x. no bien especificado",]
data$rama1 <- factor(data$rama1) 

# verifico los cambios
levels(data$rama1)

# los nombres de los niveles contienen espacios, entonces asigno nombres simples
data$rama1 <- revalue(data$rama1, c("a. agricultura, ganader\xeda, caza y silvicultura"="sa",
                                    "b. pesca"="sb",
                                    "c. explotaci\xf3n de minas y canteras"="sc",
                                    "d. industrias manufactureras"="sd",
                                    "e. suministro de electricidad, gas y agua"="se",
                                    "f.construcci\xf3n"="sf",
                                    "g. comercio al por mayor y al por menor"="sg",
                                    "h. hoteles y restaurantes"="sh",
                                    "i. transporte, almacenamiento y comunicaciones"="si",
                                    "j. intermediaci\xf3n financiera"="sj",
                                    "k. actividades inmobiliarias, empresariales y de alquiler"="sk",
                                    "l.administrasci\xf3n p\xfablica y defensa"="sl",
                                    "m. ense\xf1anza"="sm",
                                    "n. servicios sociales y de salud"="sn",
                                    "o. otras actividades de servicios comunitarios, sociales y personales"="so",
                                    "p. hogares privados con servicio dom\xe9stico"="sp",
                                    "q.organizaciones y organos extraterritoriales"="sq"))

# verifico los cambios
levels(data$rama1)

# para crear las variables binarias uso el comando for de manera que no hay que repetir el comando para cada región

for(i in unique(data$rama1)) {
  data[paste(i, sep="")] <- ifelse(data$rama1 == i, 1, 0)
}

# si no usaba na.omit al principio hay que usar esto
#drop <- c("NA")
#data <- data[,!(names(data) %in% drop)]
#data <- data[complete.cases(data),]

#############
# Regresiones
#############

# estimadores para la muestra
summary(lm(logWHP ~ sexo + esc + exp + exp2 + r13 + sl, data = data))

# estimadores para la población (población = país)
summary(lm(logWHP ~ sexo + esc + exp + exp2 + r13 + sl, data = data, weights = expr))
```

Resultados: Estimadores para la población (población = país)

```{r casen2, eval=FALSE}
              Estimate Std. Error t value Pr(>|t|)    
(Intercept)  7.5348155  0.0889943   84.67   <2e-16 ***
sexomujer   -0.2591384  0.0096771  -26.78   <2e-16 ***
esc          0.1346419  0.0021693   62.07   <2e-16 ***
exp         -0.1681013  0.0066858  -25.14   <2e-16 ***
exp2         0.0038441  0.0001431   26.86   <2e-16 ***
r13          0.1953442  0.0096526   20.24   <2e-16 ***
sl           0.2222964  0.0204180   10.89   <2e-16 ***

Signif. codes:  0 ‘***’ 0.001 ‘**’ 0.01 ‘*’ 0.05 ‘.’ 0.1 ‘ ’ 1

Residual standard error: 5.793 on 18174 degrees of freedom
Multiple R-squared:  0.371,	Adjusted R-squared:  0.3708 
F-statistic:  1787 on 6 and 18174 DF,  p-value: < 2.2e-16
```
