---
title: "Clase 4"
author: "Pachá"
date: "June 19, 2016"
output: html_document
---

```{r setup, include=FALSE}
knitr::opts_chunk$set(echo = TRUE, cache = TRUE, message = FALSE, warning = FALSE)
library(ggplot2)
library(GGally)
library(ggfortify)
library(XLConnect)
```

# Ejercicio 1

En base a lo ya hecho con la base de datos *Swiss* (clase 2):

* Graficar las correlaciones
* Hacer una regresión de **fertilidad** versus **agricultura**
* Hacer una regresión de **fertilidad** versus todas las demás variables
* ¿Por qué cambia el signo del beta de **agricultura**?
* Crear una variable $z=agricultura+educación$ y repetir la regresión anterior ¿Qué ocurre?

## Correlaciones
```{r swiss1, fig.width=8, fig.height=8}
source("ggally_mod.R")

ggpairs(swiss,
        lower=list(continuous=wrap("smooth", colour="blue")),
        diag=list(continuous=wrap("barDiag", fill="blue")),
        upper=list(continuous=cor_fun))
```

## Fertilidad versus agricultura
```{r swiss2}
summary(lm(Fertility ~ Agriculture, data = swiss))
```

## Fertilidad versus todas las demás variables
```{r swiss3}
summary(lm(Fertility ~ . , data = swiss))
```

## Variables irrelevantes
```{r swiss4}
swiss$z <- swiss$Agriculture + swiss$Education
summary(lm(Fertility ~ . , data = swiss))
```

# Ejercicio 2

Suponga que le encargan un estudio del rendimiento (ahorro de combustible) de distintos vehículos. La base de datos *mtcars* provee información de vehículos automáticos y mecánicos.

En base a esto responda

1. ¿Es la transmisión manual mejor que la automática en cuanto a kilómetros por litro?
2. ¿Cuál es la diferencia en kilómetros por litro entre vehículos mecánicos y automáticos?

# Desarrollo ejercicio

Primero veamos la ayuda y los datos

```{r mtcars1}
#help(mtcars) esto se escribe directamente
data(mtcars)
head(mtcars)
```

Los datos están expresados en millas, galones y libras. Hay que convertir las unidades
```{r mtcars2}
mtcars$mpg = mtcars$mpg * (1.609344/3.7854118)
mtcars$qsec = mtcars$qsec/1.609344
mtcars$wt = mtcars$wt*(0.45359237/1000)
```

Hay poca información de *vs* pero [stackoverflow](http://stackoverflow.com/questions/18617174/r-mtcars-dataset-meaning-of-vs-variable) da información al respecto. Se trata del tipo de motor.

Las variables categóricas se pueden arreglar e incorporar una etiqueta (será útil para graficar)
```{r mtcars3}
mtcars$cyl<-factor(mtcars$cyl)
mtcars$vs<-factor(mtcars$vs, levels=c(0, 1), labels=c("motor S", "motor V"))
mtcars$am<-factor(mtcars$am, levels=c(0, 1), labels =c("automatico", "manual"))
mtcars$gear<-factor(mtcars$gear)
mtcars$carb<-factor(mtcars$carb)
```

## Probando modelos

$$Modelo 1:\: MPG_i = \beta_0 + \beta_1 CYL_i + \beta_2 DISP_i + \beta_3 HP_i + \beta_4 QSEC_i + \beta_5 VS_i + \beta_6 AM_i + \beta_4 GEAR_i + \beta_4 CARB_i + \varepsilon_i$$

$$Modelo 2:\: MPG_i = \beta_0 + \beta_1 AM_i + \varepsilon_i$$

$$Modelo 3:\: MPG_i = \beta_0 + \beta_1 AM_i + \beta_2 WT_i + \varepsilon_i$$

$$Modelo 4:\: MPG_i = \beta_0 + \beta_1 AM_i + \beta_2 WT_i + \beta_3 (AM_i\times WT_i) + \varepsilon_i$$

```{r mtcars4}
fit1<-lm(mpg~., data=mtcars)
fit2<-lm(mpg~am, data=mtcars)
fit3<-lm(mpg~am+wt, data=mtcars)
fit4<-lm(mpg~am*wt, data=mtcars)
summary(fit1)
summary(fit2)
summary(fit3)
summary(fit4)
```

El primer modelo es tal que al 95% de confianza ningún beta es estadísticamente significativo.

El segundo modelo es intentar resolver el problema limitandose al caso univariado. *am(manual)* tiene un beta igual a 3.08, lo que quiere decir que un vehículo manual rinde, en promedio, 3.08 kilómetros adicionales por litro ¿Qué pasaría si esto se expresa en mpg?. It shows significant difference with p=0.000285.With 95% confidence, we can estimate that the actual difference between manual and automatic transmission motors is within range (3.64, 10.85).

Los modelos tres y cuatro son un caso bivariado. El cuarto modelo considera que las variables pueden estar correlacionadas, sin embargo el $R^2$ del cuarto modelo es más alto.

## Regresión usando ANOVA

ANOVA explica las fuentes de variabilidad. Para evaluar la interacción de `mpg` con las demás variables usamos lo siguiente:
```{r mtcars5}
analysis <- aov(mpg ~ ., data = mtcars) 
summary(analysis)
```


Estimaremos el siguiente modelo considerando directaente los datos de la tabla ANOVA:
$$
Modelo 5:\: MPG_i = \beta_0 + \beta_1 CYL_i + \beta_2 DISP_i + \beta_3 WT_i + \beta_4 AM_i + \varepsilon_i
$$
```{r mtcars6}
fit5 <- lm(mpg ~ cyl + disp + wt + am, data = mtcars)
summary(fit5)
```

Estimaremos el siguiente modelo considerando la significancia de las variables:
$$
Modelo 6:\: MPG_i = \beta_0 + \beta_1 CYL_i + \beta_2 WT_i + \beta_3 AM_i + \varepsilon_i
$$
```{r mtcars7}
fit6 <- lm(mpg ~ cyl + wt + am, data = mtcars)
summary(fit6)
```

¿Tiene sentido incluir la variable cuyo beta no es estadísticamente significativo? (en relación a los últimos dos modelos)

Para comparar los modelos vamos a testear si el modelo extendido (con una variable adicional) tiene mayor poder predictivo que el modelo reducido. La hipótesis nula es 
$$H_0: \beta_{\text{disp}} = 0$$ 
y el estadístico es 
$$F = \frac{(\text{SSE}_{\text{reduced}} - \text{SSE}_{\text{extended}})/(p-k)}{\text{SSE}_{\text{extended}}/(n-p-1)}$$
```{r mtcars8}
anova(fit6, fit5, test = "F")
```

$\Rightarrow$ no hay evidencia para decir que es preferible el modelo extendido.

¿Se puede descartar la variable *am* en el último modelo ya que el beta no es estadísticamente significativo? el test F entrega un valor p igual a $2.73\times 10^{-10}$, lo que va asociado el test $H_0: \vec{\beta} = \vec{0}$ e indica que se rechaza esta hipótesis nula.

Finalmente hay que observar los gráficos de residuos
```{r mtcars9}
autoplot(fit6, label.size = 3)
```

# Ejercicio 3

Reproducir la figura 13 del libro *Why Information Grows*. Luego realizar una regresión adecuada e interpretar.

# Desarrollo ejercicio

## Figure 13a. GDP per capita versus export diversity for year 2000.
```{r wig1}
data <- readWorksheetFromFile("year_2000_data.xlsx", sheet = "Sheet1", region = "A1:I125")
pal <- c("#c93845", "#a6b6b6", "#3ab6dc", "#28aa4d")

fig13a <- ggplot(data, aes(x = diversity, y = GDP_PC_PPP, fill = Group, size = I(Size))) +
  geom_point(shape = 21) +
  scale_y_log10() +
  labs(x = "Diversity\n (number of products exported, measured in standard deviations of world average)", 
       y = "GDP per capita (at power purchasing parity)") +
  scale_fill_manual(values = pal) +
  geom_smooth(method=lm, se=FALSE, show_guide=FALSE) 
fig13a
```

## Figure 13b. GDP per capita versus economic complexity for year 2000.

```{r wig2}
fig13b <- ggplot(data, aes(x = ECI, y = GDP_PC_PPP, fill = Group, size = I(Size))) +
  geom_point(shape = 21) +
  scale_y_log10() +
  labs(x = "Economic Complexity\n (measured considering the diversity of countries and the ubiquity of products they export)", 
       y = "GDP per capita (at power purchasing parity)") +
  scale_fill_manual(values = pal) +
  geom_smooth(method=lm, se=FALSE, show_guide=FALSE) 
fig13b
```

```{r wig3}
fit1 <- lm(GDP_PC_PPP ~ diversity, data)
fit2 <- lm(GDP_PC_PPP ~ ECI, data)
summary(fit1)
summary(fit2)
```
