---
title: "Clase 4"
author: "Pachá"
date: "June 19, 2016"
output: html_document
---

```{r setup, include=FALSE}
knitr::opts_chunk$set(echo = TRUE, cache = TRUE, message = FALSE, warning = FALSE)
library(ggplot2)
library(GGally)
library(ggfortify)
library(XLConnect)
```

# Ejercicio 1

Trabajaremos sobre la base de [On Reproducible Econometric Research](http://www.econ.uiuc.edu/~roger/research/repro/) (Koenker & Zeileis, 2009)

Replicar los resultados de las tablas 1-6 de *A contribution to the empirics of economic growth* (Mankiw, Romer & Weil, 1992).

Variables:

* $GDP$: PIB por habitante perteneciente a la población en edad de trabajar (años 1960 y 1985)
* $IONY$: Porcentaje del PIB destinado a inversión (promedio anual en el periodo 1960-1985)
* $POPGRO$: Tasa de crecimiento de la población en edad de trabajar (promedio anual en el periodo 1960-1985)
* $SCHOOL$: Porcentaje de la población en edad de trabajar que cursa la educación secundaria (promedio anual en el periodo 1960-1985)
* $LR$: Tasa de alfabetización de la población adulta (año 1960)

Consideraciones:

* En los datos 999.00 y 999.00 significa "dato no disponible"

Indicación: Usar la siguiente función, `lmtab` para resumir las regresiones.
```{r lmtab, eval=FALSE}
lmtab <- function(obj, vcov. = vcov, ...) {
  x <- t(coeftest(obj, vcov. = vcov., ...)[,1:2])
  x <- structure(as.vector(x), .Names = as.vector(rbind(colnames(x),
    paste(colnames(x), "SD", sep = "_"))))  
  c(x, unlist(summary(obj)[c("adj.r.squared", "sigma")]))
}

# ejemplo de uso
cbind("reg1" = lmtab(reg1),
      "reg2" = lmtab(reg2)
      )
```


# Desarrollo Ejercicio 1

## Leer datos

```{r leer_datos}
# paquetes
library("sandwich")

# leer datos
MRW <- read.table("data_mrw", header = TRUE, na.strings = c("-999.0", "-999.00"))
# ajustar las unidades como lo señala el paper
mrw <- MRW
mrw$IONY <- mrw$IONY/100
mrw$POPGRO <- mrw$POPGRO/100
mrw$SCHOOL <- mrw$SCHOOL/100
```

## Tabla I

Regresión:
$$\log(GDP_{1985,c}) = \beta_0 + \beta_1\log(IONY_{1985,c}) + \beta_2\log(POPGRO_{1985,c} + 0.05) + \varepsilon_{c}$$

En el artículo se estiman los coeficientes en tres casos (se distinguen usando variables binarias):
* Economías no exportadoras de petróleo
* Economías intermedias
* Economías OCDE

```{r tabla_I}
# tabla I
mrw_1n <- lm(log(GDP85) ~ log(IONY) + log(POPGRO + 0.05), data = mrw, subset = NONOIL == 1)
mrw_1i <- lm(log(GDP85) ~ log(IONY) + log(POPGRO + 0.05), data = mrw, subset = INTER == 1)
mrw_1o <- lm(log(GDP85) ~ log(IONY) + log(POPGRO + 0.05), data = mrw, subset = OECD == 1)
summary(mrw_1n)
summary(mrw_1i)
summary(mrw_1o)

lmtab <- function(obj, vcov. = vcov, ...) {
  x <- t(coeftest(obj, vcov. = vcov., ...)[,1:2])
  x <- structure(as.vector(x), .Names = as.vector(rbind(colnames(x),
    paste(colnames(x), "SD", sep = "_"))))  
  c(x, unlist(summary(obj)[c("adj.r.squared", "sigma")]))
}

cbind("mrw_1n" = lmtab(mrw_1n),
  "mrw_1i" = lmtab(mrw_1i),
  "mrw_1o" = lmtab(mrw_1o)
)
```

## Tabla II

Regresión:
$$\log(GDP_{1985,c}) = \beta_0 + \beta_1\log(IONY_{1985,c}) + \beta_2\log(POPGRO_{1985,c} + 0.05) + \beta_3\log(SCHOOL_{1985,c}) + \varepsilon_{c}$$

Se distinguen los mismos casos de la Tabla I.

```{r tabla_II}
# tabla II 
mrw_2n <- lm(log(GDP85) ~ log(IONY) + log(POPGRO + 0.05) + log(SCHOOL), data = mrw, subset = NONOIL == 1)
mrw_2i <- lm(log(GDP85) ~ log(IONY) + log(POPGRO + 0.05) + log(SCHOOL), data = mrw, subset = INTER == 1)
mrw_2o <- lm(log(GDP85) ~ log(IONY) + log(POPGRO + 0.05) + log(SCHOOL), data = mrw, subset = OECD == 1)
summary(mrw_2n)
summary(mrw_2i)
summary(mrw_2o)

cbind("mrw_2n" = lmtab(mrw_1n),
  "mrw_2i" = lmtab(mrw_2i),
  "mrw_2o" = lmtab(mrw_2o)
)
```

## Tabla III

Regresión:
$$\log(GDP_{1985,c}) - \log(GDP_{1960,c}) = \beta_0 + \beta_1\log(GDP_{1960,c}) + \varepsilon_{c}$$

Se distinguen los mismos casos de la Tabla I.

```{r tabla_III}
## tabla III
mrw_3n <- lm(I(log(GDP85) - log(GDP60)) ~ log(GDP60), data = mrw, subset = NONOIL == 1)
mrw_3i <- lm(I(log(GDP85) - log(GDP60)) ~ log(GDP60), data = mrw, subset = INTER == 1)
mrw_3o <- lm(I(log(GDP85) - log(GDP60)) ~ log(GDP60), data = mrw, subset = OECD == 1)
summary(mrw_3n)
summary(mrw_3i)
summary(mrw_3o)

cbind("mrw_3n" = lmtab(mrw_3n),
  "mrw_3i" = lmtab(mrw_3i),
  "mrw_3o" = lmtab(mrw_3o)
)
```

## Tabla IV

Regresión:
$$\log(GDP_{1985,c}) - \log(GDP_{1960,c}) = \beta_0 + \beta_1\log(GDP_{1960,c}) + \beta_2\log(IONY_{1985,c}) + \beta_3\log(POPGRO_{1985,c} + 0.05) + \varepsilon_{c}$$

Se distinguen los mismos casos de la Tabla I.

```{r tabla_IV}
# tabla IV
mrw_4n <- lm(I(log(GDP85) - log(GDP60)) ~ log(GDP60) + log(IONY) + log(POPGRO + 0.05),
             data = mrw, subset = NONOIL == 1)
mrw_4i <- lm(I(log(GDP85) - log(GDP60)) ~ log(GDP60) + log(IONY) + log(POPGRO + 0.05),
             data = mrw, subset = INTER == 1)
mrw_4o <- lm(I(log(GDP85) - log(GDP60)) ~ log(GDP60) + log(IONY) + log(POPGRO + 0.05),
             data = mrw, subset = OECD == 1)
summary(mrw_4n)
summary(mrw_4i)
summary(mrw_4o)

cbind("mrw_4n" = lmtab(mrw_4n),
  "mrw_4i" = lmtab(mrw_4i),
  "mrw_4o" = lmtab(mrw_4o)
)
```

## Tabla V

Regresión:
$$\log(GDP_{1985,c}) - \log(GDP_{1960,c}) = \beta_0 + \beta_1\log(GDP_{1960,c}) + \beta_2\log(IONY_{1985,c}) +  \beta_3\log(POPGRO_{1985,c} + 0.05)$$
$$+ \beta_4\log(SCHOOL_{1985,c}) +\varepsilon_{c}$$

Se distinguen los mismos casos de la Tabla I.

```{r tabla_V}
# tabla V
mrw_5n <- lm(I(log(GDP85) - log(GDP60)) ~ log(GDP60) + log(IONY) + log(POPGRO + 0.05) + log(SCHOOL),
             data = mrw, subset = NONOIL == 1)
mrw_5i <- lm(I(log(GDP85) - log(GDP60)) ~ log(GDP60) + log(IONY) + log(POPGRO + 0.05) + log(SCHOOL),
             data = mrw, subset = INTER == 1)
mrw_5o <- lm(I(log(GDP85) - log(GDP60)) ~ log(GDP60) + log(IONY) + log(POPGRO + 0.05) + log(SCHOOL),
             data = mrw, subset = OECD == 1)
summary(mrw_5n)
summary(mrw_5i)
summary(mrw_5o)

cbind("mrw_5n" = lmtab(mrw_5n),
  "mrw_5i" = lmtab(mrw_5i),
  "mrw_5o" = lmtab(mrw_5o)
)
```

## Tabla VI

Regresión:
$$\log(GDP_{1985,c}) - \log(GDP_{1960,c}) = \beta_0 + \beta_1\log(GDP_{1960,c}) + \beta_2[\log(IONY_{1985,c})- \log(POPGRO_{1985,c} + 0.05)]$$ 
$$+ \beta_3[\log(SCHOOL_{1985,c}) - \log(POPGRO_{1985,c} + 0.05)] + \varepsilon_{c}$$

Se distinguen los mismos casos de la Tabla I.

```{r tabla_VI}
# tabla VI
mrw_6n <- lm(I(log(GDP85) - log(GDP60)) ~ log(GDP60) + I(log(IONY) - log(POPGRO + 0.05)) +
               I(log(SCHOOL) - log(POPGRO + 0.05)), data = mrw, subset = NONOIL == 1)
mrw_6i <- lm(I(log(GDP85) - log(GDP60)) ~ log(GDP60) + I(log(IONY) - log(POPGRO + 0.05)) +
               I(log(SCHOOL) - log(POPGRO + 0.05)), data = mrw, subset = INTER == 1)
mrw_6o <- lm(I(log(GDP85) - log(GDP60)) ~ log(GDP60) + I(log(IONY) - log(POPGRO + 0.05)) +
               I(log(SCHOOL) - log(POPGRO + 0.05)), data = mrw, subset = OECD == 1)
summary(mrw_6n)
summary(mrw_6i)
summary(mrw_6o)

cbind("mrw_6n" = lmtab(mrw_6n),
  "mrw_6i" = lmtab(mrw_6i),
  "mrw_6o" = lmtab(mrw_6o)
)
```

# Ejercicio 2

Trabajo con datos propios.
