---
title: "Clase 2"
author: "Pach√°"
date: "June 20, 2016"
output: html_document
---

```{r setup, include=FALSE}
knitr::opts_chunk$set(echo = TRUE, cache = TRUE)
```

# Primera tarea

* Ejecutar el siguiente c√≥digo
```{r, eval=FALSE}
setwd("/Users/pacha/clases_profesor_mario_matus/clase2/")
exports_data <- read.csv("copper_data.csv‚Äù)
library(ggplot2)
ggplot() + geom_line(aes(y = export, x = year, colour = product), data = exports_data, stat="identity")
```
* Luego editar el c√≥digo anterior para obtener
    + Gr√°fico de barras
    + Gr√°fico de puntos

## Parte 1

```{r tarea1_1}
exports_data <- read.csv("copper_data.csv")

library(ggplot2)
ggplot() + geom_line(aes(y = export, x = year, colour = product),
                     data = exports_data, stat="identity")
```

## Parte 2

```{r tarea1_2}
ggplot() + geom_bar(aes(y = export, x = year, colour = product, fill = product),
                     data = exports_data, stat="identity")

ggplot() + geom_point(aes(y = export, x = year, colour = product),
                    data = exports_data, stat="identity")
```

# Segunda tarea

* Crear un grafico de puntos que relacione Educaci√≥n (eje x) y Fertilidad (eje y)
* En otro gr√°fico repetir lo mismo pero agregando una l√≠nea de tendencia

```{r tarea2}
ggplot() + geom_point(aes(y = Fertility, x = Education),
                     data = swiss, stat="identity")

ggplot(swiss, aes(x=Education, y=Fertility)) + geom_point(shape=1) + geom_smooth(method=lm)
```

# Tercera tarea

Obtener la correlaci√≥n entre todas las variables de la base de datos ‚Äúswiss‚Äù

```{r tarea3, fig.width=10, fig.height=10, warnings = FALSE}
cor(swiss, method="pearson")

#install.packages("GGally")
library(GGally)
ggpairs(swiss)

### truco ###
source("ggally_mod.R")

ggpairs(swiss,
        lower=list(continuous=wrap("smooth", colour="blue")),
        diag=list(continuous=wrap("barDiag", fill="blue")),
        upper=list(continuous=cor_fun))
```

# Cuarta tarea

* Descargar el archivo [gini_por_regiones.xlsx](http://pacha.hk/clases_profesor_mario_matus/clase2/gini_por_regiones.xlsx) y abrirlo en R
* Graficar la evoluci√≥n del Gini de la Regi√≥n Metropolitana
* A nivel nacional 
    + ¬øSe puede decir que ha mejorado/empeorado la desigualdad entre 1990 y 2008?
    + ¬øCu√°l es el valor p del estad√≠stico asociado y la media del cambio?


```{r tarea4}
library(XLConnect)

gini <- readWorksheetFromFile("gini_por_regiones_modificado.xlsx", sheet = "Sheet1", region = "A1:K14", header = TRUE)
gini_stgo <- subset(gini, region == "Metropolitana")

gini_grafico <- readWorksheetFromFile("gini_por_regiones_modificado.xlsx", sheet = "Sheet1", region = "A18:B28", header = TRUE)

gini_grafico_2 <- readWorksheetFromFile("gini_por_regiones_modificado.xlsx", sheet = "Sheet1", region = "D18:E28", header = TRUE)

ggplot() + geom_line(aes(y = gini, x = anio), data = gini_grafico, stat="identity")
ggplot() + geom_line(aes(y = gini, x = anio), data = gini_grafico_2, stat="identity")


gini_grafico_3 <- readWorksheetFromFile("gini_por_regiones_modificado.xlsx", sheet = "Sheet1", 
                                        region = "G18:I38", header = TRUE)

ggplot() +
  geom_line(aes(y = gini, x = anio, colour = region), data = gini_grafico_3, stat="identity") + 
  ggtitle("ComparaciÛn GINI")

t.test(gini$X2008, gini$X1990, alternative = "two.sided", paired = TRUE)
t.test(gini$X2008 - gini$X1990, alternative = "two.sided") #alternativamente
t.test(gini$X2008, gini$X1990, alternative = "less", paired = TRUE) #no es lo mismo
```
